【裁判字號】    97,消債清,60
【裁判日期】    971229
【裁判案由】    聲請清算程序
【裁判全文】
臺灣高雄地方法院民事裁定            97年度消債清字第60號
聲  請  人  甲○○
上列當事人因消費者債務清理事件聲請清算，本院裁定如下：
    主  文
聲請人自民國九十七年十二月二十九日下午五時起開始進行清算
程序。
命司法事務官進行本件清算程序。
    理  由
一、聲請意旨略以：伊積欠中國信託商業銀行（下稱中國信託）
    等債權人計新台幣（下同）840,013 元，前未曾依「中華民
    國銀行公會會員辦理消費金融案件無擔保債務協商機制」請
    求共同協商債務清償方案，而於消費者債務清理條例（下稱
    消債條例）施行後，向最大債權金融機構即中國信託請求協
    商，惟經綜合評估後，未能接受顯足以負擔之還款方式，致
    協商不成立。伊任職於誼林交通事業股份有限公司擔任司機
    一職，平均每月收入約37,365元，其名下並無資產，且每月
    需支出三名子女之膳食費用9,200 元、教育費用6,193 元、
    水電瓦斯費3,449 元、通訊費1,285 元、交通費1,003 元、
    房租費用5,000 元、本身及配偶膳食費10,000元，共36,130
    元，扣除上開支出，每月可供支配之餘額為1,235 元（計算
    式：37,365元-36,130 元＝1,235 元），依伊現在之經濟狀
    況，顯不能清償如此龐大之債務。且伊積欠無擔保或無優先
    權之債務總額未逾1200萬元，復未經法院裁定開始清算程序
    或宣告破產，爰依法聲請清算等語。
二、按債務人不能清償債務或有不能清償之虞者，得依本條例所
    定更生或清算程序，清理其債務；債務人對於金融機構因消
    費借貸、自用住宅借款、信用卡或現金卡契約而負債務，在
    聲請更生或清算前，應提出債權人清冊，以書面向最大債權
    金融機構請求協商債務清償方案並表明共同協商之意旨；自
    債務人提出協商請求之翌日起逾30日不開始協商，或自開始
    協商之翌日起逾90日協商不成立，債務人得逕向法院聲請更
    生或清算；又按債務人於法院裁定開始更生程序或許可和解
    或宣告破產前，得向法院聲請清算；法院開始清算程序之裁
    定，應載明其年、月、日、時，並即時發生效力；法院裁定
    開始更生或清算程序後，得命司法事務官進行更生或清算程
    序，必要時得選任律師、會計師或其他適當之自然人或法人
    一人為監督人或管理人，消債條例第3 條、第42條第1 項、
    第151 條第1 項、第153 條、第80條、第83條第1 項、第
    16條第1 項分別定有明文
三、經查：
  (一)聲請人現積欠中國信託等債權人計840,013 元債務，且已踐
    履前置協商程序，惟最大債權銀行經聲請人請求前置協商，
    因未能接受顯足以負擔之還款方式，致協商不成立（見本院
    卷第28頁）等事實，已提出聲請人之債權人清冊、財產及收
    入狀況說明書、財團法人金融聯合徵信中心當事人綜合信用
    報告、所得資料清單、財產歸屬資料清單（見本院卷第5 頁
    、第6 頁至第8 頁、第11頁至第15頁、第16頁至第18頁）等
    為證，堪信為真實。
  (二)聲請人目前債務總額為840,013 元，而聲請人平均每月收入
    約37,365元（見本院卷第23頁至第25頁），且其名下並無資
    產（見本院卷第16頁至第18頁），又觀之聲請人之配偶施永
    珍及三名子女柯國華、柯雅惠、柯國泰95、96年度均無收入
    且名下均無財產，此有95、96年度綜合所得稅各類所得資料
    清單各1 紙（詳卷第56頁至第67頁）可按，聲請人固另主張
    每月需支出三名子女之膳食費用9,200 元、教育費用6,19 3
    元、水電瓦斯費3,449 元、通訊費1,285 元、交通費1,00 3
    元、房租費用5,000 元、本身及配偶膳食費10,000元云云（
    見本院卷第30頁至42頁），惟聲請人並未提出全部憑證以資
    證明，無從審酌是否均屬必要之費用，此部份因消費者債務
    清理條例之立法目的，係為使不幸陷入經濟困境之人得以清
    理債務、重建生活，並在清理過程中能保有符合人性尊嚴之
    最低基本生活，因此本院認應以內政部所公告之97年度高雄
    縣低收入戶最低生活費用每人每月為9,829 元計算始為合理
    ，依此計算聲請人每月需支出之生活費用及扶養費應為4,91
    45元（計算式：9,829 元×5 ＝49,145元），是聲請人主張
    每月必要支出為36,130元，應認可採。準此，聲請人每月可
    供支配之餘額為1,235 元（計算式：37,365元-36,130 元＝
    1,235 元），依聲請人現在之經濟狀況，顯無法清償前揭債
    務。且依其現有資產，堪認已不能清償債務。
四、綜上所述，本件復查無債務人有消債條例第6 條第3 項、第
    8 條或第82條第2 項所定駁回清算聲請之事由存在，則債務
    人聲請清算，應屬有據，依法應予准許。爰依上開規定命司
    法事務官進行本件清算程序，裁定如主文一、二項所示。
五、依消費者債務清理條例第11條第1 項、第83條第1 項、第16
    條第1 項，裁定如主文。
中    華    民    國    97    年    12    月    29    日
              民事第五庭    法      官  鄭凱文
以上正本係照原本作成。
本裁定不得抗告。
本裁定於民國97年12月29日下午5時公告，並即時發生效力。
中    華    民    國    97    年    12    月    29    日
                            書  記  官  張家瑜


司法院資訊處製作；財團法人民間司法改革基金會備份。
